【裁判字號】    96,簡上,565
【裁判日期】    970215
【裁判案由】    詐欺
【裁判全文】
臺灣臺南地方法院刑事判決             96年度簡上字第565號
上  訴  人  甲○○
即  被  告
上列上訴人即被告因詐欺案件，不服本院中華民國九十六年十月
三十日以九十六年度簡字第三六九四號所為第一審簡易判決處刑
（聲請簡易判決處刑案號：九十六年度偵字第一三五五六號），
提起上訴，暨臺灣南投地方法院檢察署移送併案審理（九十六年
度偵字第五二０三號），被告先就被訴事實為有罪之陳述，經本
院管轄之第二審合議庭裁定進行簡式審判程序，判決如下：
    主  文
原判決撤銷。
甲○○幫助共同意圖為自己不法之所有，以詐術使人將本人之物
交付，處有期徒刑伍月，如易科罰金，以新臺幣壹仟元折算壹日
。緩刑貳年。
    事  實
一、甲○○明知提供金融機構帳戶予他人使用，將會遭用於不法
    之途，並能預見一般人取得他人金融帳戶之行徑，常與財產
    犯罪之需要密切相關，且取得他人存摺之目的，在於取得贓
    款及掩飾犯行不易遭人追查，又對於提供帳戶，雖無引發他
    人萌生犯罪之確信，但仍以縱若有人持以犯罪，亦不違反其
    幫助犯罪之本意，竟基於幫助不詳姓名人士詐騙金錢之犯意
    ，於民國九十六年六月二十一日下午二時許，在臺南縣永康
    國中對面超商，將其申辦之新竹國際商業銀行臺南東寧分行
    （下稱：新竹商銀），帳號00000000000000
    0號帳戶，及第一商業銀行永康分行（下稱：第一商銀），
    帳號00000000000號及帳戶之存摺、提款卡及密
    碼，同時質押交付予真實姓名年籍不詳自稱「阿興」之成年
    男子所派之外務人員，嗣「阿興」及其所屬之詐騙集團於取
    得上開帳戶後，即共同意圖為自己不法所有之犯意聯絡，於
    （一）九十六年六月二十一日，由該詐騙集團成員撥打電話
    予丁○○，佯稱可以自動櫃員機取消分期付款，致丁○○陷
    於錯誤信以為真，乃於同日下午五時五十一分許，依指示將
    新臺幣（下同）二萬七千零十七元匯入甲○○上開新竹商銀
    帳戶。（二）九十六年六月二十三日晚上九時許，該詐騙集
    團成員透過網路聊天室與乙○○相約見面，並向乙○○訛稱
    需至提款機前操作以確認身分，又向乙○○佯稱無法確認年
    籍資料，須匯款至指定帳戶，致乙○○陷於錯誤，於同日晚
    上十一時五十一分許，匯款二萬七千四百元至甲○○上開第
    一商銀帳戶。嗣經丁○○、乙○○察覺有異，始知受騙。
二、案經乙○○訴由臺北縣政府警察局蘆洲分局報請臺灣臺南地
    方法院檢察署檢察官偵查後聲請簡易判決處刑及南投縣政府
    警察局南投分局報請臺灣南投地方法院檢察署檢察官移送併
    案審理。
    理  由
一、本案被告甲○○所犯刑法第三百三十九條第一項、第三十條
    第一項之幫助詐欺取財罪，並非死刑、無期徒刑或最輕本刑
    有期徒刑三年以上之罪，亦非高等法院管轄第一審案件，且
    被告先就被訴事實為有罪之陳述（見本院卷第五三頁），經
    告知被告簡式審判程序之旨，並聽取檢察官、被告之意見後
    ，本院合議庭裁定進行簡式審判程序，是本案之證據調查，
    依刑事訴訟法第二百七十三條之二規定，不受同法第一百五
    十九條第一項、第一百六十一條之二、第一百六十一條之三
    、第一百六十三條之一及第一百六十四條至第一百七十條規
    定之限制，合先敘明。
二、上開犯罪事實，業據被告甲○○於本院審理時坦承不諱，核
    與證人即告訴人丁○○、乙○○分別於警詢中指述之情節相
    符；此外復有被害人乙○○提出之第一銀行自動櫃員機交易
    明細表影本一紙、被害人丁○○提出之中華郵政公司自動櫃
    員機交易明細表影本一紙、被告分別在第一商銀帳戶（帳號
    ：00000000000號）與新竹商銀帳戶（帳號：0
    00000000000000號）之開戶資料及歷史往來
    交易明細表各一份在卷可稽（見北縣警蘆刑字第0960028115
    號卷第十四至二一頁；投投警偵字第0960010994號卷第十三
    、三六至四五頁），是被告之自白與事實相符，自堪採信。
    本件事證明確，被告犯行堪以認定。
三、按於金融機構開設存款帳戶，原係針對個人社會信用而予以
    資金流通，具有強烈之屬人性，而金融帳戶為個人理財之工
    具，於金融機構申請開設存款帳戶並無任何特殊之資格限制
    ，一般民眾皆可利用存入最低開戶金額之方式，任意在金融
    機構申請開設存款帳戶，且一人並可於不同之金融機構申請
    多數之存款帳戶使用，尚無任何困難，此乃眾所周知之事實
    ，被告為成年人自屬有一般社會經驗之人，對此應有所認知
    ，是無正當理由使用他人提供之帳戶，客觀上自可預見其目
    的係供為某筆資金之存入，後再行領出之用，且該筆資金之
    存入及提領過程係有意隱瞞其流程及行為人身分曝光之用意
    ，一般人本於一般認知能力應均易於瞭解，故依一般人之社
    會生活經驗，若見他人不以自己名義申請帳戶，反而向人收
    集存款帳戶為不明用途使用或流通，衡情對於該等帳戶可能
    供詐欺之不法目的使用，當有合理之預期，況且利用不相識
    之人之帳戶從事詐欺之用，早為傳播媒體廣為報導，被告為
    有社會經驗之成年人，其應可預見交付自己名義之帳戶存摺
    、金融卡及密碼等帳戶資料予他人流通，誠有幫助從事詐欺
    取財犯行之人利用，該帳戶作為實施犯罪之可能，但其仍將
    其帳戶資料出售予他人，以致自己完全無法了解、控制其帳
    戶資料之使用方法及流向，故被告應具有縱他人利用該帳戶
    供實施詐欺取財犯罪之用，亦不違背其本意之幫助犯意甚明
    。
四、查被告將其所有之銀行帳戶存摺二本、金融卡二張（含密碼
    ）等金融帳戶資料，同時質押交付交付予「阿興」及所屬詐
    騙集團使用，該詐騙集團成員並利用被告之幫助，使被害人
    丁○○、乙○○在遭該詐騙集團成員施用詐術而陷於錯誤，
    因而匯款至被告所提供之前揭銀行帳戶，是被告係參與詐欺
    罪構成要件以外之行為，應認其所為係幫助犯而非正犯行為
    。是核被告所為，係犯刑法第三百三十九條第一項、第三十
    條第一項之幫助詐欺取財罪。而「阿興」與所屬詐騙集團就
    上開詐欺取財犯行，有犯意聯絡及行為分擔，應論以共同正
    犯。被告幫助他人犯罪，為從犯，應依刑法第三十條第二項
    規定，減輕其刑。另臺灣南投地方法院檢察署九十六年度偵
    字第五二０三號移送併辦審理之幫助詐欺取財犯行部分，雖
    未據公訴人起訴，然此部分既與業經聲請簡易判決處刑之部
    分，屬於一接續行為，於法律評價上，具有實質上一罪之關
    係，仍為原聲請簡易判決處刑之效力所及，本於審判不可分
    之原則，本院仍應併予審理，附此敘明。
五、原審以被告犯幫助詐欺取財罪之罪證明確，因予論罪科刑，
    固非無見。惟查：（一）被告所幫助之「阿興」及所屬詐欺
    集團，渠等就所犯之詐欺取財犯行，均有犯意聯絡及行為分
    擔，應論以共同正犯，原判決漏未就該詐欺集團之詐欺正犯
    部分論以共同正犯，尚有未洽。（二）原判決就上開移送併
    案審理之犯罪事實（即南投地方法院檢察署九十六年度偵字
    第五二０三號），未及加以審酌，亦有未洽。被告提起本件
    上訴，雖無理由，但原判決既有前述可議之處，仍屬無可維
    持，應由本院將原判決撤銷改判。爰審酌被告將金融帳戶資
    料交予詐騙集團向他人詐取財物，等同助長犯罪，其行為已
    對社會交易安全產生負面影響，且增加政府查緝此類犯罪之
    困難，並因此導致被害人受有財產上之損失，及其犯後坦承
    犯行等一切情狀，量處如主文所示之刑，並諭知易科罰金之
    折算標準。末查被告前未曾因故意犯罪受有期徒刑以上刑之
    宣告，有卷附臺灣高等法院被告前案紀錄表可按，其因一時
    短於思慮，罹此刑章，經此偵審科刑教訓，當知警惕，信無
    再犯之虞，本院復審酌被告業已當庭賠償被害人丁○○之損
    害（見本院卷第四四頁），而被害人乙○○之損害亦已獲得
    賠償，有本院電話紀錄表一紙在卷可憑（見本院卷第四八頁
    ），本院因認所宣告之刑以暫不執行為適當，爰併依刑法第
    七十四條第一項第一款規定，宣告緩刑二年，以勵自新。
六、末按，共同正犯因相互間利用他人之行為，以遂行其犯意之
    實現，本於責任共同之原則，有關沒收部分，對於共犯間供
    犯罪所用之物，自均應為沒收之諭知。惟幫助犯僅係對於犯
    罪構成要件以外行為為加工，並無共同犯罪之意思，自不適
    用該責任共同原則，對於正犯所有供犯罪所用之物或犯罪所
    得之物，亦為沒收之諭知（最高法院八十九年度台上字第六
    九四六號、九十一年度台上字第五五八三號裁判要旨參照）
    。查被告質押予詐騙集團之前揭第一商銀及新竹商銀等金融
    帳戶資料，係幫助詐騙集團犯詐欺取財罪，業如前述，揆諸
    前揭判決意旨，自不得併予宣告沒收，附此敘明。
據上論斷，應依刑事訴訟法第四百五十五條之一第一項、第三項
、第三百六十九條第一項前段、第三百六十四條、第二百七十三
條之一第一項、第二百九十九條第一項前段，刑法第二十八條、
第三百三十九條第一項、第三十條、第四十一條第一項前段、第
七十四條第一項第一款，判決如主文。
本案經檢察官丙○○到庭執行職務。
中    華    民    國    97    年    2     月    15    日
                  刑事第三庭    審判長法  官   鄧希賢
                                      法  官   包梅真
                                      法  官   張銘晃
以上正本證明與原本無異。
本件不得上訴。
                                      書記官   韓若玉
中    華    民    國    97    年    2     月    15    日
附錄本案論罪科刑法條全文：
刑法第三百三十九條第一項
意圖為自己或第三人不法之所有，以詐術使人將本人或第三人之
物交付者，處五年以下有期徒刑、拘役或科或併科一千元以下罰
金。
刑法第三十條
幫助他人犯罪者，為從犯。雖他人不知幫助之情者，亦同。
從犯之處罰，得按正犯之刑減輕之。


司法院資訊處製作；財團法人民間司法改革基金會備份。
